【裁判字號】    99,抗,111
【裁判日期】    990128
【裁判案由】    聲請具保停止羈押
【裁判全文】
臺灣高等法院刑事裁定                   99年度抗字第111號
抗告人  即
被      告  甲○○
                    （現於臺灣士林看守所羈押中）
抗告人  即
選任辯護人  趙建和律師
上列抗告人因被告違反槍砲彈藥刀械管制條例等案件，不服臺灣
士林地方法院98年度聲字第2324號，中華民國98年12月31日駁回
聲請具保停止羈押之裁定，提起抗告，本院裁定如下：
    主  文
原裁定撤銷，發回臺灣士林地方法院。
    理  由
一、原裁定略以：被告甲○○因違反槍砲彈藥刀械管制條例案件
    ，前經臺灣士林地方法院檢察署檢察官以98年度偵字第1132
    9 號提起公訴，於98年9 月16日繫屬於原審法院，原審法院
    以98年度訴字第336 號刑事案件分案審理，經本院訊問後，
    依被告供述及卷內相關證據，足認被告涉犯槍砲彈藥刀械管
    制條例第7 條第4 項未經許可寄藏手槍罪嫌重大，所犯係最
    輕本刑五年以上有期徒刑之罪，非予羈押，顯難進行審判，
    而依刑事訴訟法第101 條第1 項第3 款之規定，於同日執行
    羈押，原審並於羈押三月之期間未滿前，依同法第101 條之
    規定訊問被告後，認前項羈押原因依然存在，且被告所涉犯
    係重罪，其以逃匿規避審判程序進行之可能性甚高，有相當
    理由認為被告有逃亡之虞，而自同年12月16日起羈押期間延
    長二月。本案被告涉案部分，固於同年月24日言詞辯論終結
    ，惟尚未判決，原羈押之原因現仍存在，若命被告具保、責
    付或限制住居等侵害較小之手段，均不足以確保審判程序之
    順利進行，仍有繼續羈押被告之必要，再參酌被告未經許可
    寄藏制式手槍，危害社會治安甚鉅，權衡國家刑事司法權之
    有效行使、社會秩序及公共利益、被告人身自由之私益及防
    禦權受限制之程度，認對被告維持羈押處分尚屬適當、必要
    ，合乎比例原則，並無違前開大法官會議解釋意旨（最高法
    院98年度台抗字第668 號裁定意旨參照），被告又無刑事訴
    訟法第114 條各款所定不得駁回具保停止羈押聲請之情形，
    是被告聲請具保停止羈押難認為有理由，應予駁回，爰裁定
    駁回被告具保停止羈押之聲請等語。
二、抗告意旨則謂：基於憲法保障人身體自由之意旨，被告犯刑
    事訴訟法第101 條第1 項第3 款之罪，犯罪嫌疑重大，仍應
    有相當理由認為其有逃亡、湮滅、偽造、變造證據或勾串共
    犯或證人等之虞，法院斟酌命該被告具保、責付或限制住居
    侵害較小之手段，均不足以確保追訴、審判或執行程序之順
    利進行，始符合該條款之規定，非予羈押，顯難進行追訴、
    審判或執行之要件（司法院釋字第665 號解釋參照）。而原
    審裁定理由，固已載明非予羈押顯難進行追訴審判，惟並無
    任何事實證據足資佐證被告有逃亡之虞，原審裁定理由自嫌
    空泛，本件被告甲○○自85年間起即任職於北投郵局，截至
    遭羈押前已歷時近十四年，為一奉公守法公務員，且家中有
    年邁雙親及幼子待扶養，自無被棄規避該扶養義務逃亡，請
    求將原裁定撤銷，發回原審法院另為妥適之裁定等語。
三、經查：
  (一)按刑事訴訟法第101 條第1 項所定：「被告經法官訊問後，
    認為犯罪嫌疑重大，而有左列情形之一，非予羈押，顯難進
    行追訴、審判或執行者，得羈押之：一、逃亡或有事實足認
    為有逃亡之虞者。二、有事實足認為有湮滅、偽造、變造證
    據或勾串共犯或證人之虞者。三、所犯為死刑、無期徒刑或
    最輕本刑為五年以上有期徒刑之罪者。」首段文字已表明羈
    押之目的，在保全追訴、審判或執行之必要條件下，尚受比
    例原則限制。是倘單以犯重罪作為羈押之要件，而別無其他
    羈押原因，恐悖離羈押係不得已之最後手段與法治國刑事程
    序無罪推定之原則。再按司法院釋字第665 號解釋謂：「刑
    事訴訟法第一百零一條第一項第三款規定，於被告犯該第三
    款規定之罪，犯罪嫌疑重大，且有相當理由認為有逃亡、湮
    滅、偽造、變造證據或勾串共犯或證人之虞，非予羈押，顯
    難進行追訴、審判或執行者，得羈押之。於此範圍內，該條
    款規定符合憲法第23條之比例原則，與憲法第8 條保障人民
    身體自由及第16條保障人民訴訟權之意旨，尚無牴觸。」將
    該第3 款以犯重罪作為羈押原因之規定，限縮在併存「有相
    當理由，認為有逃亡、湮滅、偽造、變造證據或勾串共犯或
    證人之虞」等原因時，始得執行羈押。是被告縱符合上揭第
    3 款之羈押事由，仍須斟酌是否有相當理由，認有逃亡、湮
    滅、偽造、變造證據或勾串共犯或證人之虞時，始得羈押。
  (二)原審裁定以被告違反槍砲彈藥刀械管制條例第7 條第4 項之
    持有制式手槍罪，犯罪嫌疑重大，所犯係最輕本刑五年以上
    有期徒刑之罪，有刑事訴訟法第101 條第1 項第3 款之羈押
    事由，並泛述「被告所涉犯係重罪，其以逃匿規避審判程序
    進行之可能性甚高」認被告有逃亡之虞，且有羈押之必要，
    予以繼續羈押，然就有何相當具體理由認其有逃亡、湮滅、
    偽造、變造證據或勾串共犯、證人之虞等情形，則未具體說
    明，容有未合。抗告意旨指摘原裁定不當，為有理由，應由
    本院予以撤銷，發回原審法院更為適當之處理，期臻適法。
四、據上論斷，應依刑事訴訟法第413 條前段裁定如主文。
中    華    民    國    99    年    1     月    28    日
                  刑事第四庭  審判長法  官  陳筱珮
                                    法  官  陳玉雲
                                    法  官  邱滋杉
以上正本證明與原本無異。
不得再抗告。
                                    書記官  劉貞達
中    華    民    國    99    年    1     月    28    日


司法院資訊處製作；財團法人民間司法改革基金會備份。
